【裁判字號】    97,財管,16
【裁判日期】    970613
【裁判案由】    選任遺產管理人
【裁判全文】
臺灣桃園地方法院民事裁定              97年度財管字第16號
聲  請  人  財政部臺灣省北區國稅局
法定代理人  丙○○
代  理  人  徐小晴
相  對  人
即被繼承人  甲○○（亡）
被選定人    財政部國有財產局
法定代理人  郭傳武
上列聲請人聲請選任相對人甲○○之遺產管理人事件，本院裁定
如下：
    主  文
指定財政部國有財產局為相對人甲○○之遺產管理人。
准對被繼承人甲○○（男，民國○○年○ 月○ 日生，身分證統一編
號：Ｚ000000000號，最後住所：桃園縣桃園市○○○路416 號12
樓之7） 之大陸地區以外之繼承人為承認繼承之公示催告。
聲請人應於收受本裁定之日起貳拾日內，將本裁定登載於公報、
新聞紙或其他相類之傳播工具。
如有被繼承人甲○○之大陸地區以外之繼承人，應自本公示催告
最後登載公報、新聞紙或其他相類之傳播工具之日起壹年內向本
院陳報承認繼承，如不於公示期限內申報承認繼承時，被繼承人
之遺產於大陸地區之繼承人依法繼承、清償債權並交付遺贈物後
有賸餘者歸屬國庫。
聲請程序費用由被繼承人甲○○之遺產負擔。
    理  由
一、按先順序繼承人均拋棄其繼承權時，由次順序之繼承人繼承
    ，其次順序繼承人有無不明或第四順序之繼承人均拋棄其繼
    承權者，準用關於無人承認繼承之規定，此民法第1176條第
    6 項所定。又繼承開始時，繼承人有無不明，而無親屬會議
    ，或親屬會議未於民法第1177條所定一個月內選定遺產管理
    人時，利害關係人得聲請法院選任遺產管理人，同法第1178
    條第2 項前段亦有明文，先予敘明。
二、本件聲請意旨略以：查相對人甲○○（身分證字號:Ｚ000000
    000 ，民國17年6 月7日 生），已於民國95年3 月4 日死亡
    ，且經本局查得戶籍資料，相對人之繼承人均已聲明拋棄繼
    承。次查相對人遺產稅課稅資料參考清單所列，尚遺有2 筆
    土地計新台幣（下同）28,918,000元，為免因無人繼承遺產
    及無遺產稅納稅義務人，致影響遺產管理及遺產稅之徵收，
    爰依民法第1178條第2 項、非訟事件法第149 條規定，基於
    利害關係人之地位，檢附利害關係證明文件，聲請鈞院惠予
    選定財政部國有財產局為遺產管理人，以資管理，而保稅收
    等語，並提出證據：除戶謄本、戶籍謄本、遺產稅課稅參考
    清單等。
三、經查，聲請人前開主張，業據其提出相對人相對人除戶戶籍
    謄本影本一份、遺產資料參考清單、台北縣政府稅捐稽徵處
    三重分處函等件查核屬實，並經本院依職權調閱本院95年繼
    字第463 號、96年繼字第350 號在卷足憑；又被繼承人死亡
    迄今業已2 年，顯逾民法第1177條所定1 個月期間，仍無親
    屬會議選任之遺產管理人向本院陳明或向聲請人為處理債務
    之表示，可認聲請人之聲請程序為合法，併先敘明。次查：
    依聲請人所示遺產資料參考清單，被繼承人兩筆土地分別座
    落於台北縣三重市○○○段菜寮小段430 之16號及433 之4
    號等，財產價值合計28,918 ,000 元，扣除地價稅1,234,39
    8 元（參考台北縣政府稅捐稽徵處三重分處函）及債權人李
    清顏等所提20萬元之損害賠償假扣押債權，尚有賸餘，應屬
    遺產大於遺債，即與司法院74年10月15日（74）院臺廳一字
    第05786 號函示「遺債大於遺產，形同破產，儘量避免選任
    國有財產局為遺產管理人。」情況不合。關係人財政部國有
    財產局臺灣北區辦事處桃園分處雖稱：倘其法定繼承人均已
    拋棄繼承，顯見其遺債大於遺產且債權債務關係複雜，是本
    案應由其最近親屬中優先選任或選任具備法律專業知識及訴
    訟實務的執業律師，較為適當等語，然關係人乙○○○已陳
    明不願擔任，復無法院得逕命無意願之被繼承人親屬擔任遺
    產管理人之法律規定，本院自難遽命關係人乙○○○負擔法
    律所未規定之義務而應擔負本件遺產管理人職務。參諸民法
    1185條規定，無繼承人承認繼承，其遺產於清償債權，並交
    付遺贈物後，如有謄餘，歸屬國庫，又國有財產局為國庫之
    綜理機關，國有財產法第9 條第2 項規定甚明，其備有財產
    管理專才，要能擔任本件遺產管理人職務，爰依首揭規定選
    任關係人財政部國有財產局為被繼承人甲○○遺產之遺產管
    理人，並依法為公示催告。
四、依非訟事件法第157 條，裁定如主文。
中    華    民    國    97    年    6     月    13    日
                  家事法庭法  官  張益銘
以上正本係照原本作成。
如對本裁定抗告須於裁定送達後10日內向本院提出抗告狀。
中    華    民    國    97    年    6     月    13    日
                          書記官  許白梅


司法院資訊處製作；財團法人民間司法改革基金會備份。
